臺灣板橋地方法院刑事判決　　　　　　　94年度訴緝字第99號
公　訴　人　臺灣板橋地方法院檢察署檢察官
被　　　告　丁○○
上列被告因偽造文書等案件，經檢察官提起公訴（86年度偵字第
7890號），本院受命法官行準備程序中，被告為有罪陳述，由本
院合議庭裁定由受命法官獨任進行簡式審判程序，判決如下：
    主  文
丁○○連續行使偽造私文書，足以生損害於他人，處有期徒刑壹
年。
    事  實
一、丁○○於民國84年4 月間，召募民間互助會，每會為新台幣
    〈下同〉2 萬元，會員含會首計41人，會期自84年4 月20日
    起至87年1 月20日止，定每月20日下午2 時在台北縣三重市
    ○○路○ 段176 號1 樓處所內開標，採內標制，底標2000元
    以投標金額最高之人為得標者。詎丁○○因週轉不靈，竟基
    於意圖為自己不法所有之概括犯意，連續於84年9 月20日、
    85年2 月20日，利用擔任互助會會首之便，未經會員丙○○
    、癸○○之同意，在標單上偽造之會員丙○○、癸○○之署
    押與得標金額5000元而偽造私文書，後持以行使得標，並向
    其他會員佯稱丙○○、癸○○為最高標之得標者，使該期之
    活會會員包括丙○○、癸○○在內均陷於錯誤，而分別如數
    交付會款15000 元予丁○○，共詐得如附表所示之金額，致
    生損害於丙○○、癸○○及該期之活會會員。嗣因丁○○無
    力償還冒標會員之會款，乃於86年3 月20日寅○○得標後即
    不知去向，該互助會會員始知受騙。
二、案經被害人寅○○、丙○○、癸○○、乙○○、子○○、庚○○○、己○○、壬○○、辛○○○、丑○○、甲○、辰○○、戊○○（公訴人誤載為林玉乖）、卯○○訴請臺灣板橋
    地方法院檢察署檢察官偵查起訴。
    理  由
一、右揭事實，訊據被告丁○○坦承不諱，核與被害人丙○○、
    辛○○○、戊○○、庚○○○、壬○○、子○○等人指訴之
    情節相符，並有記載得標會員及標額紀錄之互助會會單影本
    一份在卷可憑。被告之自白顯與事實相符，自堪採信。再被
    告亦自承：因被倒錢所以冒標，收了會員之會錢作為週轉之
    情，被告顯有不法所有之意圖亦無疑義，本件事證明確，被
    告犯行洵堪認定。
二、按互助會之標單上記載會員之投標金額及投標人姓名代號，
    依習慣此紙上之文字、符號，足以表示某會員願出利息投標
    之一定用意之證明，依刑法第二百二十條第一項規定，應以
    私文書論（最高法院七十六年度台上字第七七０三號、八十
    二年度台上字第三五０八號判決參照）。查被告冒會員之名
    義，偽填標單投標在標單上偽造會員署押及投標金額之記載
    ，得以知悉何會員投標，足以表示該會員願出利息投標之一
    定用意證明，得標後向活會會員收取各該期會款，核其所為
    係犯刑法第216 條、第220 條第1 項、第210 條之行使偽造
    準私文書罪及同法第339 條第1 項之詐欺取財罪。其偽造署
    押為偽造準私文書之部分行為，偽造會員名義姓名之準私文
    書再持以行使，其偽造準私文書之低度行為，應為行使之高
    度行為所吸收，均不另論罪。而其冒標行為，使該期多數活
    會會員受騙而交付會款，係一行為侵害數法益，觸犯數詐欺
    罪名之想像競合犯，應從一重之詐欺罪處斷。又被告前後行
    使偽造準私文書之行為，時間緊密，所犯又係構成要件相同
    之罪名，顯係基於概括之犯意為之，爰依連續犯之規定論以
    一罪。所犯上開連續行使準偽造私文書罪與詐欺取財罪間，
    有方法結果之牽連犯關係，應依刑法第五十五條規定，從一
    重之連續行使偽造準私文書罪處斷。爰審酌被告犯罪之素行
    尚佳、利用擔任會首之便冒標會員之會、生活狀況、智識程
    度、犯罪所詐得之金額，及犯罪後未與告訴人等和解等一切
    情狀，量處如主文所示之刑。
三、末查被告冒會員名義投標時所偽造之標單並未扣案，被告亦
    稱開標完畢已丟棄，既已滅失，其上之署押亦已不存在，爰
    不再為沒收之宣告，附此敘明。
四、再公訴人起訴被告冒標乙○○、子○○、庚○○○、壬○○
    、辛○○○、甲○、戊○○之互助會詐欺取財之部分，已據
    證人辛○○○、戊○○、庚○○○、壬○○、子○○等人證
    述渠等並未遭冒標等情歷歷在卷（詳參本院94年7 月26日準
    備程序筆錄），且被告冒標之前後均正常標會，亦據上開證
    人證述明確在卷，難認被告自召會之始即有不法所有之意圖
    ，是顯無證據證明公訴人此部份起訴之事實，公訴人並減縮
    此部份起訴事實，本院自不予審究，附此敘明。
據上論斷，應依刑事訴訟法第 273 條之 1 第 1 項、第 299 條
第1 項前段，刑法第56條、第216 條、第210 條、第220 條第1
項、第339 條第1 項、第55條，罰金罰鍰提高標準條例第1 條前
段，判決如主文。
本案經檢察官蘇楊旭到庭執行職務。
中　　華　　民　　國　　94　　年　　7 　　月　　26　　日
          刑事第三庭  法  官  徐 子 涵
上列正本證明與原本無異。
如不服本判決，應於判決送達後十日內向本院提出上訴狀（應附
繕本）。
                      書記官  彭 麗 紅
中　　華　　民　　國　　94　　年　　7 　　月　　27　　日
附錄本案論罪科刑法條全文：
刑法第二百十條
偽造、變造私文書，足以生損害於公眾或他人者，處五年以下有
期徒刑。刑法第二百十六條
行使第二百十條至第二百十五條之文書者，依偽造、變造文書或
登載不實事項或使登載不實事項之規定處斷。
刑法第二百二十條第一項
在紙上或物品上之文字、符號、圖畫、照像，依習慣或特約，足
以為表示其用意之證明者，關於本章及本章以外各罪，以文書論
。
刑法第三百三十九條
意圖為自己或第三人不法之所有，以詐術使人將本人或第三人之
物交付者，處五年以下有期徒刑、拘役或科或併科一千元以下罰
金。
以前項方法得財產上不法之利益或使第三人得之者亦同。
前二項之未遂犯罰之。
附表
┌─┬──────┬─────────┬────────┐
│  │得標金額    │      冒標時間    │收取活會金額    │
│  │（新台幣）  │                  │ （新台幣）     │
├─┼──────┼─────────┼────────┤
│一│5000元      │  84年9月20日     │15000 Ⅹ35      │
│  │            │                  │共525000元      │
├─┼──────┼─────────┼────────┤
│二│5000元      │  85年2月20日     │15000 Ⅹ30      │
│  │            │                  │共450000元      │
│  │            │                  │                │
└─┴──────┴─────────┴────────┘
